臺灣臺中地方法院刑事判決
111年度簡上字第69號
上  訴  人  
即  被  告  蔡明諺


選任辯護人  李佳珣律師
上列上訴人即被告因傷害等案件，不服本院中華民國110年11月3
0日110年度中簡字第2470號第一審簡易判決（聲請簡易判決處刑
案號：110年度偵字第12344號），提起上訴，本院管轄第二審之
合議庭，判決如下：
    主    文
上訴駁回。
    犯罪事實
一、蔡明諺與陳茂松係鄰居，兩人因故互有嫌隙。蔡明諺於民國
    110年1月30日11時39分許，駕車在臺中市○○區○○路00號前偶
    遇陳茂松，雙方因會車糾紛起口角爭執，蔡明諺依其一般社
    會生活之通常經驗，明知手機經撞擊會因而受損，並可預見
    其在持棍棒毆打他人時，可能造成他人手中所持之手機因而
    受損，且其發生亦不違背自己本意之情況下，基於傷害人身
    體之直接故意及毀損他人手機之不確定故意，下車持棍棒（
    未扣案）越過車窗毆打尚坐在車上之陳茂松，陳茂松持其所
    有三星廠牌黑色手機欲報警，見狀舉手抵擋，其手指頭及上
    開手機均遭擊中，陳茂松無處閃躲即下車欲離開現場，蔡明
    諺仍持棍棒毆打陳茂松，致陳茂松受有右耳挫傷血腫暨撕裂
    傷、左側下胸壁挫擦傷、左側手肘挫傷併撕裂傷、左側手背
    挫擦傷併局部血腫暨左手中指撕裂傷、右側大腿、雙側膝部
    及右小腿挫傷併血腫等傷害，並使陳茂松所有上開手機之螢
    幕及機板破損而不堪使用，足生損害於陳茂松。嗣經鄰近住
    戶林洧驄見狀出聲制止，及警方據報到場處理，蔡明諺始收
    手。
二、案經陳茂松訴由臺中市政府警察局霧峰分局報告臺灣臺中地
    方檢察署檢察官偵查起訴。
    理    由
一、證據能力之說明：
 (一)按被告以外之人於審判外之言詞或書面陳述，除法律有規
     定者外，不得作為證據，刑事訴訟法第159條第1項定有明
     文。辯護人於本院準備程序中主張證人即告訴人陳茂松、
     證人林洧驄於警詢時之證述、告訴人於檢察事務官前未經
     具結之指訴，及員警職務報告均為傳聞證據，無證據能力
     （見本院簡上卷第55頁），本院認上開證述、指訴及職務
     報告為上訴人即被告蔡明諺（下稱被告）以外之人於審判
     外所為之言詞或書面陳述，查無其他依法可作為證據使用
     之規定，故上開證據不得作為證據使用。
 (二)按刑事訴訟法第159條之5規定被告以外之人於審判外之陳
     述，雖不符前4條之規定，而經當事人於審判程序同意作為
     證據，法院審酌該言詞陳述或書面陳述作成時之情況，認
     為適當者，亦得為證據。當事人、代理人或辯護人於法院
     調查證據時，知有第159條第1項不得為證據之情形，而未
     於言詞辯論終結前聲明異議者，視為有前項之同意，其立
     法意旨在於傳聞證據未經當事人之反對詰問予以核實，原
     則上先予排除，惟若當事人已放棄詰問或未聲明異議，基
     於證據資料愈豐富，愈有助於真實發現之理念，且強化言
     詞辯論原則，法院自可承認該傳聞證據例外擁有證據能力
     。查，檢察官、被告及辯護人對本院下述所引用之證據均
     表示沒有意見（見本院簡上卷第55頁），且迄至言詞辯論
     終結前亦未聲明異議（見本院簡上卷第206至212頁），本
     院審酌該等證據之取得過程並無瑕疵，與本案待證事實間
     復具有相當之關聯性，以之為本案證據尚無不當，認得為
     本案之證據，是依刑事訴訟法第159條之5之規定，均有證
     據能力。
 (三)傳聞法則乃對於被告以外之人於審判外之言詞或書面陳述
     而為之規範，本案判決以下所引用之非供述證據，無刑事
     訴訟法第159條第1項規定傳聞法則之適用，經本院於審理
     時依法踐行調查證據程序，檢察官、被告及辯護人均不爭
     執各該證據之證據能力，且與本案待證事實具有自然之關
     聯性，亦查無依法應排除其證據能力之情形，依法自得作
     為證據。
二、認定事實所憑之證據及理由： 
    訊據被告蔡明諺就上開傷害犯行坦承不諱，惟矢口否認有何
    毀損犯行，辯稱：案發當天因告訴人的車擋到我的路，不讓
    我過去，我下車跟他理論，告訴人將車窗降下，往我的方向
    丟1個東西，我用手擋掉，後來告訴人告我損壞他的手機，
    我才知道告訴人是用手機丟我，我從頭到尾沒有碰到他的手
    機，是因為告訴人拿手機丟我，我才會去車上拿棍棒，回頭
    要去找告訴人理論，告訴人當時已經下車了，我們之間就發
    生扭打，我揮棒時並沒有看到告訴人手上有拿手機云云(見
    本院簡上卷第53至54頁)。經查：
 (一)被告於110年1月30日11時39分許，駕車在臺中市○○區○○路0
     0號前偶遇告訴人，雙方因會車糾紛起口角爭執，被告基於
     傷害之故意，持棍棒毆打告訴人，致告訴人受有右耳挫傷
     血腫暨撕裂傷、左側下胸壁挫擦傷、左側手肘挫傷併撕裂
     傷、左側手背挫擦傷併局部血腫暨左手中指撕裂傷、右側
     大腿、雙側膝部及右小腿挫傷併血腫等傷害之事實，為被
     告於警詢、本院準備程序及審理時所不爭執（見偵卷第57
     至61頁，本院簡上卷第51至57、99至105頁)，復經證人即
     告訴人於本院準備程序及審理時、證人林洧驄於本院審理
     時證述明確（見本院簡上卷第99至105、184至206頁），並
     有臺中市政部警察局霧峰分局仁化派出所受理各類案件紀
     錄表、受理刑事案件報案三聯單、告訴人指認被告之指認
     犯罪嫌疑人紀錄表、指認表（見偵卷第49至51、68至71頁
     ）、告訴人提出之霧峰澄清醫院110年1月30日乙種診斷證
     明書（見偵卷第83頁）、被告提出案發現場照片2張(見本
     院簡上卷第65至67頁)、臺中市霧峰分局仁化派出所110報
     案紀錄單、員警工作紀錄簿（見本院簡上卷第75至77頁）
     、本院勘驗筆錄及截圖(見本院簡上卷第100至104、107至1
     39頁)等在卷可參，此部分事實應堪認定。
 (二)被告就上開毀損犯行雖以前詞置辯，然查：
　　1.證人即告訴人於本院審理時證稱：我於110年1月30日上午
      11時39分許，開車行經臺中市○○區○○路00號前遇到被告，
      兩車需會車，我停下來要等被告開過去，被告卻下車拿著
      棍棒走到我的車駕駛座車窗旁，我人坐在駕駛座上，車窗
      打開，被告過來就朝我一直打，我拿手機要報警也來不及
      ，車子的晴雨窗被打破，我要閃避，舉手抵擋，被告打到
      我的手和手機，造成我的手指頭受傷，手機螢幕被打破，
      我下車要離開，被告還一直打我，我將手機拿在左手上，
      因為左手被打受傷會痛，拿不住就掉了，不知道掉去哪裡
      ，後來我請林洧驄打電話幫我找，才在水溝中撿起來的，
      警察到場時叫我快點去醫院，沒有問我手機怎麼了，所以
      當下我沒有提到手機，我沒有拿手機丟被告等語(見本院
      簡上卷第196至205頁)。
　　2.證人林洧驄於本院審理時證稱：本案之前我不認識被告與
      告訴人，於110年1月30日上午11時39分許，我從臺中市○○
      區○○路00號住處出來外面抽菸，看到在大里區健行路73號
      前，被告用棍棒敲告訴人的車窗後開始打告訴人，晴雨窗
      掉下來，告訴人下車後兩個人如何打我沒有注意看，被告
      與告訴人一路打到我住處旁邊賣大麵羹店鋪(綠色棚子)前
      ，我有阻止說不要再打，被告還是繼續打，約5到10分鐘
      警察來了；當天在警察走了之後，告訴人有請我幫他找手
      機，說他的手機遭被告用棍棒打，不知道掉到哪裡，拜託
      我幫他找，我用我的手機撥打告訴人的手機門號，聽到有
      響鈴聲在小橋下面，我家後面園子有一個水溝可以下去找
      ，告訴人有找到他的手機，螢幕已經破掉，我沒有看到告
      訴人的手機如何掉到橋下過程等語(見本院簡上卷第184至
      191頁)。
　　3.經核證人林洧驄前揭證述內容與證人即告訴人上開證述內
      容，就被告持棍棒敲打告訴人之車窗，晴雨窗被打掉，並
      以棍棒毆打坐在車上之告訴人，告訴人下車後，被告仍續
      毆打告訴人，直到證人林洧驄住處旁之大麵羹攤位前，且
      當天告訴人有拜託證人林洧驄撥打告訴人之手機門號，以
      響鈴聲找到手機時，該手機之螢幕已破損等節均相符，而
      證人林洧驄與被告、告訴人均不具特殊親誼、利害關係，
      無故意捏造不實證詞構陷被告入罪之必要，證人林洧驄前
      揭證述之內容實可作為證人即告訴人上開證述內容之補強
      證據而佐證其指證之憑信性。
　　4.再佐以上開手機之螢幕及機板破損而不堪使用乙節，業經
      告訴人提出上開手機之螢幕呈蜘蛛網狀破裂之照片及手機
      維修單在卷為憑（見偵卷第87頁、第125頁），復參以證
      人林洧驄前揭證述之內容，於案發當日尋獲上開手機時，
      該手機之螢幕即有破損之情形，益可證證人即告訴人上開
      指證之內容應可採信。則告訴人之上開手機確實有在其遭
      被告持棍棒毆打之際，被棍棒擊中導致毀損結果之事實，
      堪以認定。
　　5.至被告於本院準備程序中辯稱：告訴人持手機丟向被告，
      把晴雨窗打破云云(見本院簡上卷第53至54頁)，為告訴人
      所否認，雙方各執一詞。惟參以被告於本院審理時供稱：
      告訴人從車窗丟一個硬的物品，我不能確定是不是手機等
      語(見本院簡上卷第206頁)，則被告對告訴人之上開手機
      係因告訴人丟擲始損壞之辯解實係出於其個人猜測。又被
      告上揭所辯，核與證人林洧驄前揭證述內容並不相符；復
      參以告訴人所駕駛車輛之晴雨窗破裂情形，應係以外力擊
      打所致，而非自車內丟擲手機可造成，有該晴雨窗破裂之
      照片在卷可佐(見本院簡上卷第107頁)，足見被告上揭所
      辯應為臨訟卸責之詞，委無足採。
 (三)按刑法上之故意，分直接故意（確定故意）與間接故意（
     不確定故意），行為人對於構成犯罪之事實，明知並有意
     使其發生者，為直接故意，行為人對於構成犯罪之事實，
     預見其發生而其發生並不違背其本意者，為間接故意，此
     觀刑法第13條之規定甚明。又刑法第13條第2項之不確定故
     意，其法文之「預見」二字，乃指基於經驗法則、論理法
     則，可以預料得見如何之行為，將會有一定結果發生之可
     能，而行為人對於構成犯罪之事實（包含行為與結果，即
     被害之人、物和發生之事），預見其發生，而此發生不違
     背本意，存有「認識」及容任發生之「意欲」要素。查，
     被告於案發時為49歲，應非毫無社會生活經驗、離群索居
     之人，又被告持棍棒擊打告訴人，將有導致告訴人手中所
     持之手機經撞擊而受損之高度可能，此乃一般人之日常生
     活經驗所易於體察知悉之事，被告依其一般社會生活之通
     常經驗，知悉手機經撞擊會因而受損，且於其毆打告訴人
     時，可能造成告訴人手中所持之手機受損乙節應可預見，
     竟仍持棍棒毆打告訴人之頭臉部，對於因此可能造成告訴
     人以手中持用之手機阻擋，可能因而毀損之情，並無違背
     其本意，是被告具有毀損告訴人手機之不確定故意，而以
     上開方式為毀損告訴人手機之行為，應可認定。被告空言
     否認其無毀損告訴人之手機云云，顯不足採。至聲請簡易
     判決處刑意旨認被告係基於毀損之直接故意而為本案犯行
     ，容有誤會，併此敘明。
 (四)綜上所述，本案事證明確，被告上開傷害及毀損犯行，均
     堪以認定，俱應予依法論科。     
三、論罪科刑：
 (一)核被告所為，係犯刑法第277條第1項之傷害罪及同法第354
     條之毀損他人物品罪。
 (二)被告以一行為同時觸犯傷害罪及毀損他人物品罪，為想像
     競合犯，應依刑法第55條規定，從一重之傷害罪處斷。
四、原審依卷附之卷證資料認定被告犯行明確，適用刑事訴訟法
    第449條第1項前段、第454條第2項、刑法第277條第1項、第
    354條、第55條、第41條第1項前段，並審酌：被告與告訴人
    為鄰居關係，互有嫌隙已久，案發當日因行車糾紛再起口角
    ，竟不思以理性方式處理紛爭，率以前揭方式傷害告訴人之
    頭臉部、身體及四肢，並毀損告訴人所攜帶之手機，實屬可
    責；兼衡以被告犯罪之動機、目的、手段，尚能坦承傷害部
    分之犯行，但否認毀損部分之犯行，並具狀請求本院安排其
    與告訴人調解，然因告訴人無調解意願而未果之犯後態度；
    暨審酌被告罹患頰黏膜惡性腫瘤，復因情緒障礙長期就診身
    心醫學科，領有重度身心障礙證明，為110年度臺中市長期
    照顧需要評估失能第二級之智識程度，及領有臺中市太平區
    低收入戶證明之經濟狀況，有國軍臺中總醫院附設民眾診療
    服務處診斷證明書、慢性病連續處方箋、中華民國身心障礙
    證明、110年度臺中市長期照顧需要評估結果單、臺中市太
    平區低收入戶證明書等影本在卷可憑（見中簡卷第39至49頁
    ）及前科素行等一切情狀，量處拘役50日，並諭知易科罰金
    之折算標準為新臺幣1千元折算1日，經核其認事用法、量刑
    ，均屬妥適，被告猶執前詞否認犯罪、指摘原審判決有所不
    當而提起上訴，請求撤銷改判，並無理由，應予駁回。
據上論斷，應依刑事訴訟法第455條之1第1項、第3項、第368 條
，判決如主文。　　　
本案經檢察官郭景銘聲請簡易判決處刑，檢察官黃元亨到庭執行
職務。
中　　華　　民　　國　　111 　年　　9 　　月　　16　　日
                  刑事第三庭  審判長法  官  劉麗瑛
                                    法  官  簡志宇
                                    法  官  吳孟潔
以上正本證明與原本無異。不得上訴。　　　　　　　　　　　　　　　　　  書記官  林育蘋
中　　華　　民　　國　　111 　年　　9 　　月　　16　　日

附錄本案論罪科刑法條全文：
中華民國刑法第277條
傷害人之身體或健康者，處5年以下有期徒刑、拘役或50萬元以
下罰金。
犯前項之罪，因而致人於死者，處無期徒刑或7年以上有期徒刑
；致重傷者，處3年以上10年以下有期徒刑。

中華民國刑法第354條
毀棄、損壞前二條以外之他人之物或致令不堪用，足以生損害於
公眾或他人者，處2年以下有期徒刑、拘役或1萬5千元以下罰金
。